臺灣高等法院臺中分院刑事判決　　　　　　　民國九十二年度重上更(二)字第八五號
　　上　訴　人
　　即　被　告　丙○○
　　選任辯護人　蔡宜宏
右上訴人因偽造文書等案件，不服臺灣台中地方法院中華民國八十八年六月十一日第
一審判決（民國八十六年度訴字第二七一三號，起訴案號：臺灣台中地方法院檢察署
民國八十六年度偵緝字第二二五號），提起上訴，經判決後，由最高法院第二次發回
更審，本院判決如左：
    主      文
原判決撤銷。
丙○○連續行使偽造私文書，足以生損害於他人，處有期徒刑陸月，如易科罰金，以
佰元折算壹日。
同意書、現金保管切結書、保管收據上偽造之「李春進」署押均沒收。
    事      實
一、丙○○原係戊○○證券股份有限公司之營業員，竟基於意圖為自己不法所有之概
    括犯意，於民國八十三年十月間，竊取其同事丁○○（業經不起訴處分確定）所
    保管屬客戶許重雄（泛亞商業銀行帳號六○四五二之八號「李春進」名義）與許
    欽舜（帳號六○四五三之六號）所有用做為股款收支專屬帳戶之存摺及印章，並
    持向不知情之案外人乙○○質押借款，且盜用「李春進」與「許欽舜」之印章，
    偽造泛亞銀行之提款單，並偽簽「李春進」之署押，偽造李春進之同意書、現金
    保管切結書、保管收據，連同存摺一併交給郭某。郭某遂於八十四年一月七日，
    提示存摺及偽造提款單，使泛亞銀行發生錯誤，以轉帳方式領走李春進帳戶內新
    台幣  (下同)三百四十一萬一千四百二十八元，及同年月十三日，以同樣方式，
    領走許欽舜帳戶內一百五十八萬九千元，均足生損害於許重雄、李春進與許欽舜
    等人。
二、案經丁○○告訴及戊○○證券股份有限公司代表人張文通告發由台灣台中地方法
    院檢察署檢察官偵查起訴。
    理      由
一、被告丙○○於原審，對於右揭時、地持丁○○所保管，泛亞商業銀行「李春進」
    「許欽舜」名義帳戶之存摺、印章及在同意書、現金保管切結書、保管收據上擅
    自偽造李春進署押，交付乙○○質押現款，嗣乙○○持上開存摺及印章，以轉帳
    方式分別自上開帳戶內，領取許重雄所有三百四十一萬餘元及張文通所有一百五
    十八萬九千餘元之事實自白不諱，雖矢口否認有竊盜、行使偽造文書及詐欺犯行
    ，辯稱：伊與丁○○係好友，丁○○概括授權伊使用上開人頭帳戶買賣股票及質
    押借款，其取用上開存摺、印章及質押之行為，應在其授權範圍內，無竊盜及偽
    造文書可言云云。
二、本院查：
　I被告與丁○○均為戊○○證券公司之營業員，因為證券公司營業員依規定不能開
    戶買賣股票，且每個帳戶有定額之融資限制，因此丁○○在獲李春進、許欽舜二
    人之同意後，借用該二人設於泛亞商業銀行之帳戶，供其個人及其他客戶買賣股
    票之用。丁○○之客戶許重雄及張文通，因融資買賣金額較大，即分別委託丁○○借用李春進及許欽舜之上開帳戶股票為股票之交易。被告亦曾多次向丁○○借
    用上開帳戶，供其個人買賣股票之用，被告在借用上開帳戶出售股票後，即需向
    丁○○拿取存摺及印章，去辦理領款手續。八十三年十月間，被告在未事前告知
    丁○○之情形下，擅自自曾某之辦公桌抽屜內，拿取上開帳戶之存摺、印章，質
    押於乙○○，以調借現款，嗣於八十四年一月七日，乙○○自李春進之帳戶，提
    領許重雄所有出售股票之款項三百四十一萬一千四百二十八元。再於八十四年一
    月十三日自許欽舜之帳戶，提領張文通所有一百五十八萬九千元股款之事實，業
    據被告自白在卷，並有取款憑條影本附卷可稽，核與告訴人丁○○於偵查、原審
    及本院審理時所供、告訴人戊○○證券股份有限公司法定代理人張文通於偵查中
    所指情節相符，並有泛亞商業銀行八十四年四月一日泛亞業乙字第０四四五號函
    ，暨所附帳戶名稱李春進、許欽舜之往來收支表影本、被告簽發之本票影本二紙
    (發票日八十三年十二月二十七日，金額分別為一百三十萬元、二百十萬元）、
    同意書（內容載為茲因乙○○需要本人李春進同意將六０四五二─八帳號之存摺
    及印鑑借予使用立據人：李春進，見證人：丙○○）、現金保管切結書、保管收
    據 (均經被告以李春進之名義署押)影本各一紙在卷可憑。
　II被告取得上開存摺及印章是否基於丁○○之授權，及被告是否有權在上開同意書
    、保管收據及現金保管切結書上，以李春進之名義為署押一節：
    (1)被告於八十三年十月間，在未經丁○○同意下，擅自在其抽屜內拿取李春進、
      許欽舜二人之存摺及印章等情，已見前述。
　　(2)丁○○於八十七年四月二日原審審理時供稱，伊與被告是很熟的同事，過去他
      借用上開人頭帳戶買賣股票，如果是下單買入，三天內均會順利完成交割。在
      賣股票時，他需要使用存摺、印章，將賣出去之股票錢領出，若係融券賣出或
      還券時也需要存摺、印章，被告需要存摺印章時，有時會事前告知，有時是事
      後告知。伊是同意被告以伊所借用之上開人頭戶買賣股票，但不同意被告以該
      帳戶之股票去向金主質押借款等語。
　　(3)被告於八十五年度自緝字第四九二號案之答辯狀稱，伊平日即自己買賣股票，
      且常以存摺、印章向金主質借資金之方式，擴張信用，惟於八十三年十一、二
      月間，因操作失利，虧損連連，於八十三年年底週轉不靈，致八十四年初，向
      金主質借資金之股票為金主斷頭領走等語。另被告於八十五年五月二十一日偵
      查時供稱，上開同意書、現金保管切結書、保管收據上李春進之名是伊所簽，
      印文則是蓋用自丁○○所保管之印章。丁○○有同意伊使用李春進之戶頭做為
      融資、融券之用。但並未同意伊以李春進之股票質押。就李春進帳戶內股票之
      質押，丁○○事前並不知情，事後丁○○有告訴伊，要好好處理等語。再於原
      審審理時供稱，八十三年六、七月份開始向乙○○借款，均提供帳戶之存摺及
      印章及簽發本票、切結書、同意書。本來是每次借款均填寫，次數多了，就只
      填寫一張沒有日期的切結書。同意書本文是乙○○寫的，立據人李春進之名字
      及見證人丙○○之名字，均是伊所寫的。乙○○借錢給伊時，無須分辨股票係
      何人所有，事實上乙○○亦無從查起，因為伊使用之人頭戶有好幾本，只要這
      些人頭戶之存摺內，存款餘額超過伊要借之金額即可。通常伊拿帳簿去向乙○○借款時，他會向伊同事查詢實質金額若干，通常只借戶頭上價值的五成，伊
      是根據股票帳戶之價值概括向乙○○借款，不問股票係何人所有，乙○○及丁○○均不知伊係動用許重雄、張文通二人之股票質押借款等語。
　　(4)由前二項互核一致之供詞，足見丁○○僅同意被告以上開帳戶為股票之買賣交
      易及向證券金融公司為融資、融券，不包括以帳戶內之股票為質押，向金主借
      款。被告明知上開帳戶係丁○○之人頭帳戶，有不同客戶使用該帳戶，竟仍超
      過授權範圍，在未告知丁○○之情形下，私自拿取，以之質押於第三人，顯有
      不法所有之意圖，其於持有之初即非合法，與侵占行為並非相同。
    (5)被告既未經合法授權為質押行為，即無權在前揭同意書、現金保管切結書、保
      管收據上以李春進之名義為署押及蓋用其印文，應甚顯然。
    綜上所述，被告所辯尚無足採，本件事證已臻明確，被告犯行堪以認定。
三、核被告所為，係犯刑法第三百三十九條第一項之詐欺罪、第三百二十條第一項之
    竊盜罪、刑法第二百一十條、第二百十六條之行使偽造私文書罪。被告先後多次
    偽造私文書犯行，時間緊接，犯罪構成要件相同，顯係基於概括犯意為之，為連
    續犯，應以一罪論，其偽造署押乃偽造私文書之階段行為，偽造私文書之低度行
    為，復為行使偽造私文書之高度行為所吸收，均不另論罪。被告所犯行使偽造私
    文書犯行，分別與詐欺及竊盜犯行，有方法結果之牽連關係，為牽連犯，應從一
    重之行使偽造私文書罪處斷。原審以被告罪證明確，予以論罪科刑，原無不合。
    惟查被告於八十三年六、七月間，向丁○○借用「李春進」「許欽舜」之股票帳
    戶做為買賣股票之用，係經丁○○之同意，業據被告供明，核與丁○○供述之情
    節相符，該部分並不能成立犯罪，檢察官亦未起訴該部分，原判決誤認被告該部
    分亦成立犯罪，尚有未洽，被告上訴意旨否認犯罪，雖無理由，惟原判決既有上
    開可議之處，自屬不能維持，應由本院將原判決撤銷改判，爰審酌被告犯罪之動
    機、目的、手段，犯後態度，已與告訴人成立和解等一切情狀，量處以有期徒刑
    六月，又刑法第四十一條業於九十年一月十日修正公布，犯最重本刑為有期刑五
    年以下之刑之罪，而受六月以下有期徒刑之宣告者，得准易科罰金，因予宣告易
    科罰金之折算標準。上開同意書、現金保管切結書、保管收據上偽造之「李春進
    」署押均依法宣告沒收。
四、被告經合法傳喚無正當理由不到庭，爰不待其陳述，逕行判決。
據上論斷，應依刑事訴訟法第三百六十九條第一項前段、第三百六十四條、第三百七
十一條，第二百九十九條第一項前段，刑法第五十六條、第二百十條、第二百十六條
、第三百三十九條第一項、第三百二十條第一項、第五十五條、第二條第一項前段、
第二百十九條，修正後刑法第四十一條第一項前段，罰金罰鍰提高標準條例第一條前
段、第二條，判決如主文。
本案經檢察官甲○○到庭執行職務。
中      華      民      國      九十三  年      三      月      三      日
                                臺灣高等法院臺中分院刑事第十一庭
                                        審判長法  官　李　璋  鵬
                                              法　官  蕭  錦  鍾
                                              法　官　胡　森　田
右正本證明與原本無異。
如不服本判決應於收受送達後十日內向本院提出上訴書狀，其未敘述上訴之理由者並
得於提起上訴後十日內向本院補提理由書（均須按他造當事人之人數附繕本）。
                                              書記官　林  振  甫
中      華      民      國      九十三  年      三      月      四      日
                                                                        Ａ
